【裁判字號】    90,易緝,12
【裁判日期】    900629
【裁判案由】    詐欺
【裁判全文】
臺灣苗栗地方法院刑事判決                            九十年度易緝字第一二號
    公  訴  人  臺灣苗栗地方法院檢察署檢察官
    被      告  甲○○
右列被告因詐欺案件，經檢察官提起公訴（八十八年度偵字第六九０號），本院判決
如左：
    主      文
甲○○共同意圖為自己不法之所有，以詐術使人將本人之物交付，處有期徒刑肆月，
如易科罰金，以參佰元折算壹日。
    事      實
一、甲○○與乙○○（另案由檢察官依刑事訴訟法第二百五十三條職權處分不起訴）
    共同基於意圖為自己不法所有之犯意聯絡，自民國八十七年七月二十九日起在中
    國時報刊登：「徵暑期工讀生，日領新台幣（下同）一千元，電話000000
    0000」等語，以吸引不特定人前往應徵。俟同月三十一日下午十四時許，丙○○、丁○○見前開應徵廣告後，即至苗栗縣竹南鎮新南里光華四十號不知情之
    李朝雄住處，甲○○與乙○○竟向丙○○、丁○○二人訛稱：每人投資一萬二千
    五百元後，每天可領工資一千元等語，使丙○○、丁○○陷於錯誤，共繳付二萬
    五千元，詎丙○○、丁○○上了四天班僅共領得四千元後，乙○○、甲○○即避
    不見面，丙○○、丁○○至此始知受騙。
二、案經台灣苗栗地方法院檢察署檢察官自動檢舉偵辦。
    理      由
一、訊據被告甲○○固供認於前揭時地雇用丙○○、丁○○二人為暑期工讀生，且告
    知每人繳一萬二千五百元，每天可領工資一千元，而伊收受渠等所繳交之二萬五
    千元後，僅支付每人各二千元之事實不諱，惟矢口否認有何詐欺犯行，辯稱：報
    紙上之廣告是諺慶公司所刊登的，而丙○○、丁○○所繳交之二萬五千元是用來
    購買寶石、玉的云云，且伊所收受之錢於隔日即匯款予乙○○在合作金庫（現改
    名為合作金庫銀行）苗栗分行之帳戶云云。經查：
  (一)甲○○及乙○○於前揭時地對於前來應徵工讀生之丙○○、丁○○告知每人繳一
    萬二千五百元，每天可領工資一千元，並於收受二人所繳交之二萬五千元後，僅
    支付渠等各二千元等情，業據被告坦承不諱（見九十年五月三十日訊問筆錄第六
    頁），核與證人乙○○及丙○○、丁○○證述情節相符。
  (二)被告雖辯稱證人丙○○、丁○○所繳交之二萬五千元是用來購買寶石、玉的（見
    九十年五月三十日訊問筆錄第五頁）云云。惟據證人乙○○於本院審理時證述：
    當初伊與甲○○係對彭、劉二人告知一萬二千五百元是用來投資的等語（見八十
    九年三月七日訊問筆錄），核與證人丙○○、丁○○均證稱：被告與乙○○係要
    伊繳交一萬二千五百元加入投資的等語（見同前筆錄）相符。是被告此部分所辯
    ，不足採信。
  (三)又被告辯稱伊所收受之二萬五千元於隔日即匯款予乙○○在合作金庫苗栗分行之
    帳戶云云。然查，此為證人乙○○所否認，並證稱：伊沒有收受被告所支付之二
    萬五千元，伊在合作金庫銀行苗栗分行也沒有設有任何帳戶等語（見九十年五月
    三十日訊問筆錄第八頁），且經本院函查之結果，乙○○並未於合作金庫銀行苗
    栗分行開設有任何帳戶往來，此有該銀行九十年六月六日（九０）合金字第八五
    四號函在卷可稽。經本院向被告提示前開函查之結果，被告復又翻異前詞，改稱
    ：伊係至合作金庫苗栗分行匯款予乙○○在他分行之帳戶云云（見九十年六月二
    十日訊問筆錄第五頁），其先後所供不一，顯有瑕疵，是被告此部分辯稱，亦難
    憑採。
  (四)乙○○因本案前經臺灣苗栗地方法院檢察署檢察官於八十八年四月二十八日以涉
    犯有刑法第三百三十九條第一項之詐欺取財罪嫌，惟因所得利益不大，且賠償被
    害人丙○○、丁○○損失，而依刑事訴訟法第二百五十三條第一項職權處分等情
    ，有該署八十七年度偵字第四六五四號不起訴處分書一紙在卷可憑。
  (五)綜上所述，被告與乙○○既向丙○○、丁○○二人訛稱每人投資一萬二千五百元
    ，每天即可領工資一千元云云，而使丙○○、丁○○陷於錯誤，共繳付二萬五千
    元，惟丙○○、丁○○於上四天班後，被告僅支付各二千元，即避不見面，事後
    並諉稱彭、劉二人繳交之錢係購買物品，並將收受之錢交予乙○○云云。以此客
    觀事態，參互以觀，被告係基於為自己不法所有之意圖，以詐術使人陷於錯誤，
    而交付財物一節，應堪認定。本案事證明確，被告詐欺取財之犯行，洵堪認定。
二、核被告所為，係犯刑法第三百三十九條第一項之詐欺取財罪。被告與乙○○二人
    間，有犯意之聯絡，行為之分擔，均為共同正犯。又被告同時同地以一詐欺行為
    致丙○○、丁○○陷於錯誤而交付財物，為同種想像競合犯，應從同一重之詐欺
    取財罪處斷。爰審酌被告犯後並無任何理賠、具體悔過表現，犯後態度亟為不佳
    ，併參酌被告之生活狀況、品行、智識程度、犯罪之動機、目的、手段、詐得二
    萬五千元財物等一切情狀，認宜量處主文所示之刑，並諭知易科罰金之折算標準
    ，以資懲儆。末按被告於行為後，刑法第四十一條業已修正，並於九十年一月十
    日經總統公布，九十年一月十二日生效。茲比較新舊條文，其中修正前刑法第四
    十一條「犯最重本刑為三年以下有期徒刑以下刑之罪，而受六月以下有期徒刑或
    拘役之宣告，因身體、教育、職業或家庭之關係，執行顯有困難，得以一元以上
    三元以下折算一日，易科罰金」之規定，業經修正後之新法擴大得易科罰金之範
    圍，凡「所犯最重本刑為五年以下有期徒刑之罪」，符合前開與舊法相同之其他
    要件下，即得易科罰金。本案被告所犯為最重本刑係五年以下有期徒刑之刑法第
    三百三十九條第一項之詐欺取財罪，而受六個月以下有期徒刑之宣告，依法得易
    科罰金自屬對被告有利，依刑法第二條第一項前段之規定，即應適用裁判時即修
    正後刑法第四十一條之規定，為得易科罰金之諭知。
據上論斷，應依刑事訴訟法第二百九十九條第一項前段，刑法第二十八條、刑法第三
百三十九條第一項、第五十五條、第四十一條第一項前段、第二條第一項前段，罰金
罰鍰提高標準條例第一條前段、第二條，判決如主文。
本案經檢察官黃智勇到庭執行職務。
中      華      民      國    九十    年      六      月      二十九    日
                                    臺灣苗栗地方法院刑事第一庭
                                        審判長法  官  巫  政  松
                                              法  官  林  靜  雯
                                              法  官  顧  正  德
右正本證明與原本無異。
如不服本判決，應於判決送達後十日內向本院提出上訴狀( 應附繕本 )，上訴於
臺灣高等法院台中分院。
                                              書記官  陳  文  聰
中      華      民      國    九十    年      六      月      二十九    日
附錄本案論罪科刑法條
中華民國刑法第三百三十九條第一項
意圖為自己或第三人不法之所有，以詐術使人將本人或第三人之物交付者，處五年以
下有期徒刑、拘役或科或併科一千元以下罰金。


司法院資訊處製作；財團法人民間司法改革基金會備份。
